```{r}
#| include: false
#| label: setup

source(here::here("R", "_common.R"))
```

# Métodos {#sec-method}

## Consultas Preliminares {#sec-method-consult}

O estudo foi realizado por meio do acesso dos *sites* dos Detrans de cada estado brasileiro a fim de averiguar a existência de dados estatísticos sobre a frota veicular, condutores habilitados, infrações e sinistros de trânsito. Também foram avaliados a existência de informações relacionadas à educação para o trânsito (campanhas, material educativo, regras de trânsito, etc.), dados quantitativos do atendimento ao público pelo departamento, disponibilidade de canais de atendimento e dados informativos sobre os centros de formação de condutores do estado em questão. A @tbl-consultas demonstra os resultados de uma consulta preliminar destes portais:

```{r}
#| include: false

consulta_pre <- df_revisoes |>
  mutate(regiao = get_region(uf), .before = 1) |>
  filter(ano == 2024) |>
  mutate(
    frota = rowMeans(across(starts_with("frota"))),
    condutores = rowMeans(across(starts_with("condutores"))),
    infracoes = rowMeans(across(starts_with("infracoes"))),
    sinistros = rowMeans(across(starts_with("sinistros"))),
    atendimento = rowMeans(across(starts_with("atendimento"))),
    educ = rowMeans(across(starts_with("educ"))),
    cfcs
  ) |>
  select(regiao,
         uf,
         frota,
         condutores,
         infracoes,
         sinistros,
         atendimento,
         educ,
         cfcs)
```

```{r}
#| label: tbl-consultas
#| tbl-cap: Consultas preliminares
#| echo: false

consulta_pre |>
  mutate(across(where(is.numeric), ~ ifelse(.x == 0, "NÃO", "SIM"))) |>
  arrange(desc(regiao)) |>
  rename(
    `Região` = regiao,
    UF = uf,
    `Infrações` = infracoes,
    `Educação` = educ,
  ) |> 
  rename_with(.fn = ~ str_to_title(.)) |> 
  make_reactable(columns = list(
    Frota = colDef(style = binary_bg_func),
    Condutores = colDef(style = binary_bg_func),
    `Infrações` = colDef(style = binary_bg_func),
    Sinistros = colDef(style = binary_bg_func),
    Atendimento = colDef(style = binary_bg_func),
    `Educação` = colDef(style = binary_bg_func),
    Cfcs = colDef(style = binary_bg_func)
  ))
```

## Critérios de Avaliação {#sec-method-crit}

A partir das categorias anteriormente discutidas, critérios de avaliação foram estabelecidos para quantificar a disponibilidade de dados e informações de cada um dos DETRANs. Assim sendo, são concedidos níveis de desempenho que equivalem a pontuações para cada um dos critérios aferidos:

1.  **Melhor Prática** - Nota 10;

2.  **Prática Intermediária** - Nota 6,7;

3.  **Prática Inicial** - Nota 3,3 e;

4.  **Prática Ausente** - Nota 0.

A avaliação dos dados estatísticos da **frota de veículos**, **condutores habilitados**, **infrações** e **sinistros** de trânsito se baseou nos critérios de periodicidade (quantidade de anos disponíveis), interatividade (tipo de arquivos ou informações disponíveis) e nível de desagregação (quantidade de variáveis disponíveis para análise).

A **periodicidade** foi avaliada em:

-   Melhor: Quando há um máximo de 2 anos de atraso em relação ao ano atual para o dado mais recente e mais de 5 anos de dados disponíveis;

-   Intermediária: Máximo de 2 anos de atraso ou menos de 5 anos disponíveis e;

-   Inicial: 3+ anos de atraso e menos de 5 anos disponíveis.

Neste contexto, para um estado ser situado como *Melhor*, por exemplo, seria necessário ter mais de 5 anos disponíveis e seu dado mais recente ser de, no mínimo, 2022.

A **interatividade** foi avaliada em:

-   Melhor: Possui dados disponibilizados em relatórios interativos ou *dashboards* para consultas dinâmicas;

-   Intermediária: Dados disponibilizados em arquivos de planinhas (como `.xls`, `.xlsx` e `.ods`) de editores como Microsoft Excel, Google Sheets e LibreOffice Calc, e;

-   Inicial: Dados disponibilizados apenas como texto na página ou arquivos de texto (`.txt`, `.csv`, etc.).

O **nível de desagregação** foi avaliado em:

-   Melhor: Quantidade grande de variáveis;

-   Intermediário: Quantidade média de variáveis e;

-   Inicial: Quantidade baixa de variáveis.

A relação destes critérios está ilustrada na @tbl-criterios:

```{r}
#| tbl-cap: Critérios de avaliação para frota, condutores habilitados, infrações e sinistros
#| label: tbl-criterios

criterio <- data.frame(
  notas = c(3.3, 6.7, 10),
  periodicidade = c(
    "3+ anos de atraso e < 5 anos",
    "2 anos de atraso ou < 5 anos",
    "2 anos de atraso e > 5 anos"
  ),
  interatividade = c("Texto", "Planilha", "Interativo"),
  desagreg = c("1 a 2 desagregações", "3 a 4 desagregações", "5+ desagregações")
)

criterio_df <- rbind(
  mutate(criterio, categoria = "Frota de veículos"),
  mutate(criterio, categoria = "Condutores"),
  mutate(
    criterio,
    categoria = "Infrações",
    desagreg = c("1 desagregação", "2 desagregações", "3+ desagregações")
  ),
  mutate(
    criterio,
    categoria = "Sinistros",
    desagreg = c("1 a 5 desagregações", "6 a 10 desagregações", "11+ desagregações")
  )
)

report_gt_style = function(gt) {
  gt |> 
    tab_style(
      style = list(
        cell_fill(color = onsv_palette$blue),
        cell_text(weight = "bold", color = "white")
      ),
      locations = cells_column_labels()
    ) |> 
    tab_style(
      style = list(
        cell_text(weight = "bold")
      ),
      locations = cells_row_groups()
    )
}

criterio_df |> 
  select(periodicidade, interatividade, desagreg, notas, categoria) |> 
  gt(groupname_col = "categoria") |> 
  cols_label(
    notas = "Notas",
    interatividade = "Interatividade",
    desagreg = "Nível de desagregação",
    periodicidade = "Periodicidade"
  ) |> 
  fmt_number(
    columns = notas,
    sep_mark = ".",
    dec_mark = ",",
    decimals = 1
  ) |> 
  report_gt_style()

```

As informações sobre o **atendimento ao público**, **educação para o trânsito** e **CFCs** foram aferidas com outros critérios mais específicos por não se tratarem de dados estritamente estatísticos, exigindo uma mudança na abordagem de avaliação. As Tabelas [-@tbl-cri-atend], [-@tbl-cri-educ] e [-@tbl-cri-cfcs] demonstram os critérios para cada um destes casos:

```{r}
#| tbl-cap: Critérios de avaliação para atendimento ao público
#| label: tbl-cri-atend

df_atend <- data.frame(
  notas = c(3.3, 6.7, 10),
  stats =  c(
    "3+ anos de atraso e < 5 anos",
    "2 anos de atraso ou < 5 anos",
    "2 anos de atraso e > 5 anos"
  ),
  canais = c(
    "Atendimento por telefone",
    "Atendimento por telefone e e-mail",
    "Atendimento por telefone, e-mail e mensagem"
  )
)

df_atend |> 
  select(stats, canais, notas) |> 
  gt() |> 
  cols_label(
    stats = "Estatísticas",
    canais = "Canais de atendimento",
    notas = "Notas"
  ) |> 
  report_gt_style() |> 
  fmt_number(
    columns = notas,
    sep_mark = ".",
    dec_mark = ",",
    decimals = 1
  )

```

```{r}
#| tbl-cap: Critérios de avaliação para conteúdo educativo
#| label: tbl-cri-educ

df_educ <- data.frame(
  conteudo = c(
    "Dicas, sugestões de leitura, cartilhas, orientações gerais e cadernos pedagógicos."
  ),
  divulgacao = c("Cursos, palestras, ações, projetos e campanhas.")
)

df_educ |> 
  gt() |> 
  cols_label(
    conteudo = "Conteúdos didáticos",
    divulgacao = "Divulgação de atividades"
  ) |> 
  report_gt_style()
```

```{r}
#| tbl-cap: Critérios de avaliação para informações sobre CFCs
#| label: tbl-cri-cfcs

df_cfc <- data.frame(
  lista = c(
    "Quantidade de CFCs no estado",
    "Lista completa dos CFCs",
    "Informações adicionais sobre o índice de aprovação dos alunos, quais CFCs possuem simuladores de direção, número de habilitados e informações sobre o credenciamento."
  ),
  notas = c(3.3, 6.7, 10)
)

df_cfc |> 
  gt() |> 
  cols_label(
    lista = "Lista de CFCs credenciados",
    notas = "Notas"
  ) |> 
  report_gt_style() |> 
  fmt_number(
    columns = notas,
    sep_mark = ".",
    dec_mark = ",",
    decimals = 1
  )
```
