---
output: html_document
editor_options: 
  chunk_output_type: console
---
```{r}
#| include: false
#| label: setup

source(here::here("R", "_common.R"))
```


# Resultados {#sec-results}

Nessa seção, os resultados estão organizados por categoria (@sec-results-cat) e estão apresentados em uma comparação entre os resultados atuais e os resultados obtidos na versão anterior deste trabalho, publicado em 2020 (@sec-results-evo). 

## Resultados por Categoria {#sec-results-cat}

Nessa seção os resultados estão organizados por categoria de análise, iniciando com a Frota de veículos e finalizando com Atendimento ao público. Cada subseção apresenta uma tabela e um mapa com as notas resultantes de cada categoria.

### Frota de Veículos {#sec-results-frota}

```{r}
frota <- df_revisoes |>
  filter(ano == 2024) |>
  select(uf, starts_with("frota")) |>
  mutate(regiao = get_region(uf), .before = 1) |>
  mutate(nota_final = round(rowMeans(across(
    starts_with("frota")
  )), 2)) |>
  arrange(desc(regiao))
```

A @tbl-frota aponta os resultados obtidos na categoria frota de veículos, com os níveis em cada categoria e as notas médias resultantes. A @fig-map-frota apresenta esses dados mapeados no território brasileiro. Observa-se que a *periodicidade* é o critério de melhor performance na maior parte dos portais, e *interatividade* é o critério de pior desempenho, considerando essa categoria.

```{r}
text_results <- function(results_df, values = c("min", "max")) {
  estados <- c(
    "Rio Grande do Sul", "Santa Catarina", "Paraná", "São Paulo",
    "Rio de Janeiro", "Minas Gerais", "Espírito Santo", "Rondônia", "Acre",
    "Amazonas", "Amapá", "Pará", "Tocantins", "Roraima", "Sergipe",
    "Rio Grande do Norte", "Pernambuco", "Ceará", "Alagoas", "Maranhão",
    "Paraíba", "Bahia", "Piauí", "Goiás", "Mato Grosso do Sul", "Mato Grosso",
    "Distrito Federal"
  )
  
  df <- results_df |> 
    mutate(estados = estados)
  
  if (values == "min") {
    df |> 
      slice_min(nota_final) |> 
      pull(estados) |> 
      sort() |> 
      knitr::combine_words(
        sep = ", ",
        and = " e ",
        oxford_comma = FALSE
      )
  } else {
    df |> 
      slice_max(nota_final) |> 
      pull(estados) |> 
      sort() |> 
      knitr::combine_words(
        sep = ", ",
        and = " e ",
        oxford_comma = FALSE
      )
  }
  
}

numeric_results <- function(results_df, values = c("min", "max")) {
  if (values == "min") {
    results <- scales::number(
      min(results_df$nota_final), 
      accuracy = 0.1, 
      decimal.mark = ",", 
      big.mark = "."
    )
  } else {
    results <- scales::number(
      max(results_df$nota_final), 
      accuracy = 0.1, 
      decimal.mark = ",", 
      big.mark = "."
    )
  }
  return(results)
}

```


Em relação à nota média, os estados com o melhor desempenho foram `r text_results(frota, "max")`, atingindo a nota máxima de `r numeric_results(frota, "max")`. Por outro lado, os estados com o pior desempenho foram `r text_results(frota, "min")`, com a nota média de `r numeric_results(frota, "min")` por não possuírem dados de frota de veículos em seus portais.

::: panel-tabset
### Tabela

```{r}
#| label: tbl-frota
#| tbl-cap: Resultados da categoria "Frota de Veículos"

frota |>
  mutate(across(
    starts_with("frota"),
    ~ case_match(
      .x,
      10.0 ~ "Melhor",
      6.7 ~ "Intermediário",
      3.3 ~ "Inicial",
      0 ~ "Ausente"
    )
  )) |>
  rename(
    `Região` = regiao,
    UF = uf,
    Periodicidade = frota_period,
    Interatividade = frota_inter,
    `Nível de desagregação` = frota_desagreg,
    `Nota Média` = nota_final
  ) |>
  make_reactable(
    columns = list(
      `Nota Média` = colDef(
        style = continuous_bg_func,
        format = colFormat(locales = "de-DE", digits = 1)
      ),
      Periodicidade = colDef(style = quali_bg_func),
      Interatividade = colDef(style = quali_bg_func),
      `Nível de desagregação` = colDef(style = quali_bg_func)
    )
  )
```

### Mapa

```{r}
#| fig-cap: Resultados da categoria "Frota de Veículos"
#| label: fig-map-frota

frota_map <- 
  frota |> 
  map_preproc()

frota_map |>
  make_leaflet()
```
:::

### Condutores Habilitados {#sec-results-drivers}

```{r}
condutores <- df_revisoes |>
  filter(ano == 2024) |>
  select(uf, starts_with("condutores")) |>
  mutate(regiao = get_region(uf), .before = 1) |>
  mutate(nota_final = round(rowMeans(across(
    starts_with("condutores")
  )), 2)) |>
  arrange(desc(regiao))
```

A @tbl-condutores e a @fig-map-condutores mostram o desempenho dos Detrans na disponibilização de dados sobre os condutores habilitados. Novamente, conforme também visto na categoria frota de veículos, a periodicidade e a interatividade são os critérios com maior e menor performance geral, respectivamente. Dois estados atingiram a nota máxima: `r text_results(condutores, "max")`. Os portais de sete estados não apresentam dados sobre os condutores habilitados: `r text_results(condutores, "min")`.

::: panel-tabset
### Tabela

```{r}
#| label: tbl-condutores
#| tbl-cap: Resultados da categoria "Condutores Habilitados"

condutores |>
  mutate(across(
    starts_with("condutores"),
    ~ case_match(
      .x,
      10.0 ~ "Melhor",
      6.7 ~ "Intermediário",
      3.3 ~ "Inicial",
      0 ~ "Ausente"
    )
  )) |> 
  rename(
    `Região` = regiao,
    UF = uf,
    Periodicidade = condutores_period,
    Interatividade = condutores_inter,
    `Nível de desagregação` = condutores_desagreg,
    `Nota Média` = nota_final
  ) |> 
  make_reactable(
    columns = list(
      `Nota Média` = colDef(
        style = continuous_bg_func,
        format = colFormat(locales = "de-DE", digits = 1)
      ),
      Periodicidade = colDef(style = quali_bg_func),
      Interatividade = colDef(style = quali_bg_func),
      `Nível de desagregação` = colDef(style = quali_bg_func)
    )
  )
```

### Mapa

```{r}
#| fig-cap: Resultados da categoria "Condutores Habilitados"
#| label: fig-map-condutores

condutores_map <- 
  condutores |> 
  map_preproc()

condutores_map |> 
  make_leaflet()
```
:::


### Centro de Formação de Condutores {#sec-results-cfc}

```{r}
cfcs <- df_revisoes |>
  filter(ano == 2024) |>
  select(uf, nota_final = cfcs) |>
  mutate(regiao = get_region(uf), .before = 1) |>
  arrange(desc(regiao))
```

As notas médias resultantes para essa categoria estão ilustradas na @tbl-cfcs e na @fig-map-cfcs. Observa-se a predominância do desempenho intermediário nesta categoria / critério. Os estados com a melhor prática são o `r text_results(cfcs, "max")`. Os estados com prática ausente foram `r text_results(cfcs, "min")`, atingindo uma nota média de `r numeric_results(cfcs, "min")`.

::: panel-tabset
### Tabela

```{r}
#| tbl-cap: Resultados da categoria "CFCs"
#| label: tbl-cfcs

cfcs |>
  mutate(
    nota = nota_final,
    cfcs_results =
       case_match(
        nota,
        10.0 ~ "Melhor",
        6.7 ~ "Intermediário",
        3.3 ~ "Inicial",
        0 ~ "Ausente"
      )
  ) |>
  select(regiao, uf, cfcs_results, nota) |>
  rename(
    `Região` = regiao,
    UF = uf,
    `Lista de CFCs` = cfcs_results,
    `Nota Média` = nota
  ) |> 
  make_reactable(
    columns = list(
      `Nota Média` = colDef(
        style = continuous_bg_func,
        format = colFormat(locales = "de-DE", digits = 1)
      ),
      `Lista de CFCs` = colDef(style = quali_bg_func)
    )
  )
```

### Mapa

```{r}
#| fig-cap: Resultados da categoria "CFCs"
#| label: fig-map-cfcs

cfcs_map <- 
  cfcs |> 
 #rename(nota_final = nota) |> 
  map_preproc()

cfcs_map |> 
  make_leaflet()
```
:::

### Infrações {#sec-results-infracoes}

```{r}
infracoes <- df_revisoes |>
  filter(ano == 2024) |>
  select(uf, starts_with("infracoes")) |>
  mutate(regiao = get_region(uf), .before = 1) |>
  mutate(nota_final = round(rowMeans(across(
    starts_with("infracoes")
  )), 2)) |>
  arrange(desc(regiao))
```

A @tbl-infracoes e a @fig-map-infracoes contêm os resultados da categoria infrações. Observa-se que o critério com o melhor desempenho entre as UFs foi *Nível de desagregação* e o critério com pior desempenho foi *Interatividade*. Considerando o desempenho das UFs com base na nota média, os melhores desempenhos foram observados nos portais dos Detrans de `r text_results(infracoes, "max")`. Houve `r length(infracoes$nota_final[infracoes$nota_final == 0])` Detrans sem dados de infrações em seus portais, configurando uma prática ausente. Dentre eles, inclui-se `r text_results(infracoes, "min")`.

::: panel-tabset
### Tabela

```{r}
#| tbl-cap: Resultados da categoria "Infrações"
#| label: tbl-infracoes

infracoes |>
  mutate(across(
    starts_with("infracoes"),
    ~ case_match(
      .x,
      10.0 ~ "Melhor",
      6.7 ~ "Intermediário",
      3.3 ~ "Inicial",
      0 ~ "Ausente"
    )
  )) |>
  rename(
    `Região` = regiao,
    UF = uf,
    Periodicidade = infracoes_period,
    Interatividade = infracoes_inter,
    `Nível de desagregação` = infracoes_desagreg,
    `Nota Média` = nota_final
  ) |> 
  make_reactable(
    columns = list(
      `Nota Média` = colDef(
        style = continuous_bg_func,
        format = colFormat(locales = "de-DE", digits = 1)
      ),
      Periodicidade = colDef(style = quali_bg_func),
      Interatividade = colDef(style = quali_bg_func),
      `Nível de desagregação` = colDef(style = quali_bg_func)
    )
  )
```

### Mapa

```{r}
#| fig-cap: Resultados da categoria "Infrações"
#| label: fig-map-infracoes

infracoes_map <- 
  infracoes |> 
  map_preproc()

infracoes_map |> 
  make_leaflet()
```
:::

### Sinistros de Trânsito {#sec-results-sinistros}

```{r}
sinistros <- df_revisoes |>
  filter(ano == 2024) |>
  select(uf, starts_with("sinistros")) |>
  mutate(regiao = get_region(uf), .before = 1) |>
  mutate(nota_final = round(rowMeans(across(
    starts_with("sinistros")
  )), 2)) |>
  arrange(desc(regiao))
```

Os resultados da categoria sinistros de trânsito está apresentada na @tbl-sinistros e na @fig-map-sinistros. Nessa categoria, o critério *periodicidade* apresentou melhor desempenho e o critério *interatividade* apresentou o pior. Entre as instituições, os Detrans de `r text_results(sinistros, "max")` apresentaram o melhor resultado, atingindo a nota `r numeric_results(sinistros, "max")`. Detrans de `r length(sinistros$nota_final[sinistros$nota_final == 0])` estados não possuem dados sobre sinistros ocorridos, disponibilizados em seus portais.

::: panel-tabset
### Tabela

```{r}
#| tbl-cap: Resultados da categoria "Sinistros"
#| label: tbl-sinistros

sinistros |>
  mutate(across(
    starts_with("sinistros"),
    ~ case_match(
      .x,
      10.0 ~ "Melhor",
      6.7 ~ "Intermediário",
      3.3 ~ "Inicial",
      0 ~ "Ausente"
    )
  )) |>
  rename(
    `Região` = regiao,
    UF = uf,
    Periodicidade = sinistros_period,
    Interatividade = sinistros_inter,
    `Nível de desagregação` = sinistros_desagreg,
    `Nota Média` = nota_final
  ) |> 
  make_reactable(
    columns = list(
      `Nota Média` = colDef(
        style = continuous_bg_func,
        format = colFormat(locales = "de-DE", digits = 1)
      ),
      Periodicidade = colDef(style = quali_bg_func),
      Interatividade = colDef(style = quali_bg_func),
      `Nível de desagregação` = colDef(style = quali_bg_func)
    )
  )
```

### Mapa

```{r}
#| fig-cap: Resultados da categoria "Sinistros"
#| label: fig-map-sinistros

sinistros_map <- 
  sinistros |> 
  map_preproc()

sinistros_map |> 
  make_leaflet()
```
:::


### Educação para o Trânsito {#sec-results-educ}

```{r}
educacao <- df_revisoes |>
  filter(ano == 2024) |>
  select(uf, starts_with("educ")) |>
  mutate(regiao = get_region(uf), .before = 1) |>
  mutate(nota_final = round(rowMeans(across(
    starts_with("educ")
  )), 2)) |>
  arrange(desc(regiao))
```

Os resultados da categoria educação para o trânsito estão apresentadas na @tbl-educ e na @fig-map-educ. Os portais de todos os Detrans apresentaram conteúdos sobre educação para o trânsito, assim, nenhum foi classificado com prática ausente. O `r text_results(educacao, "max")`, atingiram a nota máxima nessa categoria. Por outro lado, os Detrans de `r text_results(educacao, "min")` atingiram as menores médias, com uma nota de `r numeric_results(educacao, "min")`.

::: panel-tabset
### Tabela

```{r}
#| tbl-cap: Resultados da categoria "Educação para o Trânsito"
#| label: tbl-educ

educacao |> 
    mutate(across(
    starts_with("educ"),
    ~ case_match(
      .x,
      10.0 ~ "Melhor",
      6.7 ~ "Intermediário",
      3.3 ~ "Inicial",
      0 ~ "Ausente"
    )
  )) |>
  rename(
    `Região` = regiao,
    UF = uf,
    `Conteúdos didáticos` = educ_conteudos,
    `Divulgação de atividades` = educ_divulgacao,
    `Nota Média` = nota_final
  ) |> 
  make_reactable(
    columns = list(
      `Nota Média` = colDef(
        style = continuous_bg_func,
        format = colFormat(locales = "de-DE", digits = 1)
      ),
      `Conteúdos didáticos` = colDef(style = quali_bg_func),
      `Divulgação de atividades` = colDef(style = quali_bg_func)
    )
  )
```

### Mapa

```{r}
#| fig-cap: Resultados da categoria "Educação para o Trânsito"
#| label: fig-map-educ

educacao_map <-
  educacao |>
  map_preproc()

educacao_map |> 
  make_leaflet()
```
:::

### Atendimento ao Público {#sec-results-atend}

```{r}
atendimento <- df_revisoes |>
  filter(ano == 2024) |>
  select(uf, starts_with("atendimento")) |>
  mutate(regiao = get_region(uf), .before = 1) |>
  mutate(nota_final = round(rowMeans(across(
    starts_with("atendimento")
  )), 2)) |>
  arrange(desc(regiao))
```

Os resultados da categoria atendimento ao público estão apresentados na @tbl-atendimento e na @fig-map-atend. É notável a ausência de estatísticas de atendimento ao público na maioria dos portais dos Detrans, resultando em menores médias. Como destaque positivo, os Detrans de `r text_results(atendimento, "max")` atingiram a melhor média. Os portais dos Detrans de `r text_results(atendimento, "min")` apresentaram as menores médias, com uma pontuação de `r numeric_results(atendimento, "min")`.

::: panel-tabset
### Tabela

```{r}
#| tbl-cap: Resultados da categoria "Atendimento ao Público"
#| label: tbl-atendimento

atendimento |>
  mutate(
    atendimento_canais =
      case_match(
        atendimento_canais,
        10.0 ~ "Melhor",
        6.7 ~ "Intermediário",
        3.3 ~ "Inicial",
        0 ~ "Ausente"
      ),
    atendimento_estatistica =
      case_match(
        atendimento_estatistica,
        10.0 ~ "Melhor",
        6.7 ~ "Intermediário",
        3.3 ~ "Inicial",
        0 ~ "Ausente"
      )
  ) |>
  rename(
    `Região` = regiao,
    UF = uf,
    `Estatísticas de atendimento` = atendimento_estatistica,
    `Canais de atendimento` = atendimento_canais,
    `Nota Média` = nota_final
  ) |>
  make_reactable(
    columns = list(
      `Nota Média` = colDef(
        style = continuous_bg_func,
        format = colFormat(locales = "de-DE", digits = 1)
      ),
      `Estatísticas de atendimento` = colDef(style = quali_bg_func),
      `Canais de atendimento` = colDef(style = quali_bg_func)
    )
  )
```

### Mapa

```{r}
#| fig-cap: Resultados da categoria "Atendimento ao Público"
#| label: fig-map-atend

atendimento_map <- 
  atendimento |> 
  map_preproc()

atendimento_map |> 
  make_leaflet()
```
:::

## Evolução dos Resultados {#sec-results-evo}

```{r}
coldef1 <- 
  colDef(
    format = colFormat(locales = "de-DE", digits = 1)
  )

coldef2 <- 
  colDef(
    style = continuous_bg_func,
    format = colFormat(locales = "de-DE", digits = 1),
    name = "2020"
  )

coldef3 <- 
  colDef(
    style = continuous_bg_func,
    format = colFormat(locales = "de-DE", digits = 1),
    name = "2024"
  )

variacao <- df_revisoes |>
  select(uf, nota_final, ano) |>
  pivot_wider(names_from = ano,
              names_prefix = "ano",
              values_from = nota_final) |>
  summarise(
    .by = uf,
    ano2020 = mean(ano2020),
    ano2024 = mean(ano2024)
  ) |>
  select(uf, ano2020)

consulta_pre <- df_revisoes |>
  mutate(regiao = get_region(uf), .before = 1) |>
  filter(ano == 2024) |>
  mutate(
    frota = rowMeans(across(starts_with("frota"))),
    condutores = rowMeans(across(starts_with("condutores"))),
    infracoes = rowMeans(across(starts_with("infracoes"))),
    sinistros = rowMeans(across(starts_with("sinistros"))),
    atendimento = rowMeans(across(starts_with("atendimento"))),
    educ = rowMeans(across(starts_with("educ"))),
    cfcs
  ) |>
  select(regiao,
         uf,
         frota,
         condutores,
         infracoes,
         sinistros,
         atendimento,
         educ,
         cfcs)

tbl_final = consulta_pre |>
  mutate(nota_final = rowMeans(across(frota:cfcs))) |>
  arrange(desc(nota_final)) |>
  select(-regiao) |>
  left_join(variacao, by = "uf") |>
  relocate(nota_final, .after = ano2020) |> 
  rename_with(.fn = str_to_title) |> 
  rename(
    UF = Uf,
    `Infrações` = Infracoes,
    `Educação` = Educ,
    CFCs = Cfcs,
    ano_2020 = Ano2020,
    ano_2024 = Nota_final
  )
```

```{r}
calc_media <- function(df_final, ano) {
  scales::number(
    mean(df_final |> pull({{ ano }})), 
    accuracy = 0.01, 
    decimal.mark = ",", 
    big.mark = "."
  )
}

delta_media <- function(media_2020, media_2024) {
  scales::percent(
    ((media_2024 - media_2020) / media_2020), 
    accuracy = 0.1, 
    decimal.mark = ",", 
    big.mark = "."
  )
}

delta <- delta_media(
  tbl_final |> pull(ano_2020) |> mean(),
  tbl_final |> pull(ano_2024) |> mean()
)

print_results_text <- function(df_final, type = c("min", "max")) {
  
  df_final$estados <- c(
    "Sergipe", "São Paulo", "Espírito Santo", "Rio Grande do Sul",
    "Rio Grande do Norte", "Paraná", "Rio de Janeiro", "Santa Catarina",
    "Mato Grosso", "Mato Grosso do Sul", "Goiás", "Pernambuco", "Minas Gerais",
    "Ceará", "Distrito Federal", "Rondônia", "Acre", "Alagoas", "Amazonas",
    "Maranhão", "Paraíba", "Bahia", "Amapá", "Tocantins", "Piauí", "Pará",
    "Roraima"
  )

  
  df_text <- df_final |> 
    select(estados, ano_2024) |> 
    mutate(
      results_text = scales::number(
        ano_2024, 
        accuracy = 0.1, 
        decimal.mark = ",", 
        big.mark = "."
      ),
      text = glue::glue("{estados} ({results_text})")
    )
  
    if (type == "max") {
      df_text |> 
        filter(ano_2024 > 7) |> 
        pull(text) |> 
        knitr::combine_words(oxford_comma = FALSE, and = " e ", sep = ", ")
    } else {
      df_text |> 
        slice_min(ano_2024, n = 5) |>
        pull(text) |> 
        knitr::combine_words(oxford_comma = FALSE, and = " e ", sep = ", ")
    }
}
```

A @tbl-final apresenta as notas calculadas das categorias analisadas e a média final do valor referente a 2024. Também inclui-se as médias finais obtidas no estudo de 2020, a fins de comparação com os valores atuais. Ao realizar uma média nacional com base nas notas de todas as UFs, em 2024 o Brasil atinge a nota de `r calc_media(tbl_final, ano_2024)`. Isso representa um aumento de `r delta`, considerando a média nacional obtida em 2020, que foi de `r calc_media(tbl_final, ano_2020)`.

Considerando os resultados de 2024, nove Detrans obtiveram uma nota final acima de 7,0: `r print_results_text(tbl_final, "max")`. Dentre as menores notas, destaca-se os seguintes Detrans com as práticas mais iniciais: `r print_results_text(tbl_final, "min")`.

```{r}
#| tbl-cap: Resultados finais
#| label: tbl-final

tbl_final |> make_reactable(
  columns = list(
    Frota = coldef1,
    Condutores = coldef1,
    `Infrações` = coldef1,
    Sinistros = coldef1,
    Atendimento = coldef1,
    `Educação` = coldef1,
    CFCs = coldef1,
    ano_2020 = coldef2,
    ano_2024 = coldef3
    )
  )

notas_10 <- 
  consulta_pre |>
  select(-regiao) |> 
  pivot_longer(-uf) |> 
  filter(value == 10) |> 
  arrange(name) |> 
  select(-value) |> 
  pivot_wider(names_from = name, values_from = uf)

```

Em destaque, observa-se os estados que atingiram a nota máxima (10) em alguma das sete categorias de informações consultadas:

- **Atendimento ao público**: `r notas_10$atendimento |> unlist() |> combine_words(oxford_comma = F, and = " e ")`;
- **CFCs**: `r notas_10$cfcs |> unlist() |> combine_words(oxford_comma = F, and = " e ")`;
- **Condutores habitados**: `r notas_10$condutores |> unlist() |> combine_words(oxford_comma = F, and = " e ")`;
- **Educação para o trânsito**: `r notas_10$educ |> unlist() |> combine_words(oxford_comma = F, and = " e ")`;
- **Frota de veículos**: `r notas_10$frota |> unlist() |> combine_words(oxford_comma = F, and = " e ")`;
- **Infrações**: `r notas_10$infracoes |> unlist() |> combine_words(oxford_comma = F, and = " e ")`, e;
- **Sinistros de trânsito**: `r notas_10$sinistros |> unlist() |> combine_words(oxford_comma = F, and = " e ")`

```{r}
dumbbell <- df_revisoes |>
  select(uf, nota_final, ano) |>
  mutate(regiao = get_region(uf)) |>
  pivot_wider(names_from = ano,
              names_prefix = "ano_",
              values_from = nota_final) |>
  mutate(uf = reorder(uf, ano_2024),
         color = if_else(ano_2020 < ano_2024, "up", "down"))

print_delta_text <- function(df_dumbbell, type = c("up", "down")) {
  estados <- c(
    "Sergipe", "Rio Grande do Sul", "São Paulo", "Goiás", "Santa Catarina",
    "Rio Grande do Norte", "Paraná", "Rio de Janeiro", "Mato Grosso do Sul",
    "Mato Grosso", "Pernambuco", "Minas Gerais", "Distrito Federal", 
    "Espírito Santo", "Ceará", "Rondônia", "Acre", "Alagoas", "Amazonas",
    "Maranhão", "Paraíba", "Bahia", "Amapá", "Pará", "Tocantins", "Piauí",
    "Roraima"
  )
  
  df_dumbbell$estados <- estados
  
  df_results <- df_dumbbell |> 
    mutate(
      delta = ano_2024 - ano_2020,
      delta_text = scales::number(
        abs(delta), 
        accuracy = 0.01, 
        decimal.mark = ",", 
        big.mark = "."
      ),
      signal = if_else(color == "up", "+", "-"),
      print_text = glue::glue("{estados} ({signal}{delta_text})")
    )
  
  if (type == "up") {
    df_results |> 
      slice_max(delta, n = 5) |> 
      pull(print_text) |> 
      knitr::combine_words(oxford_comma = FALSE, and = " e ", sep = ", ")
  } else {
    df_results |> 
      slice_min(delta, n = 5) |> 
      pull(print_text) |> 
      knitr::combine_words(oxford_comma = FALSE, and = " e ", sep = ", ")
  }
}

```


A @fig-dumbbell apresenta a variação entre os resultados de nota final obtidos na pesquisa de 2020 e na pesquisa atual de 2024. Dentre as 27 UFs, observa-se que 17 apresentaram uma evolução positiva neste período de tempo. Todos os estados da Região Sul e Sudeste apresentaram aumento na nota final, comparando os períodos. Dois estados do Norte e 2 do Centro-Oeste apresentaram aumento, em conjunto com 6 estados do Nordeste.

De forma absoluta, os portais dos Detrans que apresentaram as melhores evoluções em relação foram aqueles dos estados do `r print_delta_text(dumbbell, "up")`. De outro lado, os estados que apresentaram as maiores quedas de desempenho foram `r print_delta_text(dumbbell, "down")`. 

```{r}
#| fig-cap: Evolução dos resultados entre 2020 e 2024
#| label: fig-dumbbell
#| fig-height: 5

dumbbell_plot <-
  ggplot(dumbbell) +
  geom_segment_interactive(
    aes(
      y = uf,
      yend = uf,
      x = ano_2020,
      xend = ano_2024,
      color = color,
      tooltip = sprintf(
        "Estado: %s<br>Nota de 2024: %.2f<br>Nota de 2020: %.2f",
        uf,
        ano_2024,
        ano_2020
      ),
      data_id = uf
    ),
    arrow = arrow(
      length = unit(.1, "inches"),
      type = "closed",
      angle = 20
    ),
    hover_nearest = T,
    show.legend = F
  ) +
  scale_color_manual(values = c(onsv_palette$red, onsv_palette$green)) +
  scale_x_continuous(limits = c(0, 10)) +
  scale_y_discrete(position = "left",) +
  labs(x = NULL, y = NULL, color = NULL) +
  theme_bw() +
  facet_grid(vars(regiao),
             scales = "free_y",
             space = "free_y",
             switch = "y") +
  theme(strip.text = element_text(size = 7),
        axis.text.y = element_text(size = 8))

girafe(ggobj = dumbbell_plot, options = list(opts_toolbar(saveaspng = F)))
```

A @fig-map-compare apresenta mapas para a comparação das pontuações finais de todos estados. O mapa da esquerda apresenta os resultados obtidos na pesquisa de 2020 e o mapa da direita apresenta os resultados obtidos nesta pesquisa, referente ao ano de 2024.

```{r}
#| fig-cap: Notas finais para Detrans em 2020 e 2024
#| label: fig-map-compare

title_2020 <- htmltools::tags$div(htmltools::HTML('2020'))
title_2024 <- htmltools::tags$div(htmltools::HTML('2024'))

comparison_map <-
  df_revisoes |> 
  map_preproc()

comp_map_2020 <- 
  comparison_map[comparison_map$ano == 2020, ] |> 
  make_leaflet() |> 
  addControl(title_2020, position = "topright")

comp_map_2024 <-
  comparison_map[comparison_map$ano == 2024, ] |> 
  make_leaflet() |> 
  addControl(title_2024, position = "topright")

sync(comp_map_2020, comp_map_2024, sync = F)
```
