---
title: "Revisão da Análise dos DETRANs"
format: gfm
---

## Descrição

Este repositório é destinado a revisar as planilhas utilizadas para o cálculo das métricas de avaliação para a qualidade dos serviços de informação dos Departamentos Estaduais de Trânsito (DETRAN) de cada unidade federativa brasileira.

## Resultados

```{r include=FALSE}
library(tidyverse)
library(googlesheets4)
library(onsvplot)
library(geobr)
library(sf)

if(file.exists("data.rda")) {
  load("data.rda")
} else {
  df <- read_sheet(
    "https://docs.google.com/spreadsheets/d/1oNpc9VXaSiFcnH2f2RU_6jkWzOr4QXVYgFTnav8OAn0/edit#gid=1264866835",
    sheet = 3,
    range = "T1:AA28"
  )
  
  save(df, file = "data.rda")
}

df |> 
  mutate(nota = rowMeans(select(df, where(is.numeric)))) |> 
  arrange(nota) |>
  mutate(UF = factor(UF, levels = UF)) |> 
  ggplot(aes(x = nota, y = UF)) +
    geom_point(aes(color = nota)) +
    geom_segment(aes(x = 0, xend = nota, y = UF, yend = UF, color = nota)) +
    scale_color_continuous(low = onsv_palette$red, high = onsv_palette$green) +
    theme(legend.position = "none") +
    xlab("Nota Final") + ylab("Estados")

ggsave("plots/plot1.png", height = 5, width = 7)

states <- read_state() |> 
  rename(UF = abbrev_state)

geodf <- df |>
  mutate(nota = rowMeans(select(df, where(is.numeric)))) |> 
  merge(states) |> 
  st_sf() |> 
  mutate(
    nudge_y_text = case_match(
      UF,
      "DF" ~ 1,
      "RN" ~ 0.25,
      "SE" ~ -0.6,
      "AL" ~ -0.4,
      "RJ" ~ -1,
      .default = 0
    ),
    nudge_x_text = case_match(
      UF,
      "PB" ~ 3,
      "PE" ~ 3.9,
      "AL" ~ 1.75,
      "ES" ~ 1.60,
      "SE" ~ 1,
      "RJ" ~ 1,
      .default = 0
    )
  )

geodf |>
  ggplot() +
    geom_sf(aes(fill = nota)) +
    scale_fill_distiller(palette = "RdYlGn",
                         direction = 1,
                         name = "Nota Final") +
    geom_sf_text(aes(label = UF), size = 2, color = "grey30", 
                 nudge_y = geodf$nudge_y_text, 
                 nudge_x = geodf$nudge_x_text) +
    coord_sf() +
    labs(title = "Avaliação dos DETRANs para estados brasileiros") +
    xlab("") + ylab("") +
    theme(text = element_text(size = 12, 
                              family = "TT Arial", 
                              color = "grey30"))

ggsave("plots/map1.png", height = 5, width = 7)
```


```{r echo=FALSE}
knitr::kable(mutate(df, Nota = rowMeans(select(df, where(is.numeric)))))
```

```{r echo=FALSE}
df |> 
  mutate(nota = rowMeans(select(df, where(is.numeric)))) |> 
  arrange(nota) |>
  mutate(UF = factor(UF, levels = UF)) |> 
  ggplot(aes(x = nota, y = UF)) +
    geom_point(aes(color = nota)) +
    geom_segment(aes(x = 0, xend = nota, y = UF, yend = UF, color = nota)) +
    scale_color_continuous(low = onsv_palette$red, high = onsv_palette$green) +
    theme(legend.position = "none") +
    xlab("Nota Final") + ylab("Estados")
```

```{r echo=FALSE, warning=FALSE}
geodf |>
  ggplot() +
    geom_sf(aes(fill = nota)) +
    scale_fill_distiller(palette = "RdYlGn",
                         direction = 1,
                         name = "Nota Final") +
    geom_sf_text(aes(label = UF), size = 2, color = "grey30", 
                 nudge_y = geodf$nudge_y_text, 
                 nudge_x = geodf$nudge_x_text) +
    coord_sf() +
    labs(title = "Avaliação dos DETRANs para estados brasileiros") +
    xlab("") + ylab("") +
    theme(text = element_text(size = 10, 
                              family = "TT Arial", 
                              color = "grey30"))
```


### Anotações

* Detran - GO
  * Não fornece nenhum dado de acidentes
  * Não foram encontrados dados estatísticos de atendimento
  * Canais de atendimento não possuem opção de mensagem
* Detran - SC
  * Não foram encontradas estatísticas de atendimento ao cliente
* Detran - RN
  * Acidentes possuem anos faltantes
  * Não foi encontrada lista de CFC
* Detran - PR
  * Não foram encontradas estatísticas de atendimento
* Detran - RJ
  * Não foram encontradas estatísticas de atendimento
* Detran - MS
  * Portal de estatísticas atualmente indisponível
* Detran - AL
  * Estatísticas de condutores e infrações em construção
* Detran - MA
  * Apesar de possuir dados de frota, o servidor não responde
* Detran - AP
  * Arquivos de dados não podem ser visualizados
* Detran - PA
  * Todos os sistemas de distribuição de dados em desenvolvimento
* Detran - TO
  * Arquivos de dados não podem ser visualizados